臺灣板橋地方法院刑事判決　　　　　　　　　　　　　九十二年度易字第六八二號
　　公　訴　人　臺灣板橋地方法院檢察署檢察官
　　被　　　告　乙○○
　　選任辯護人　吳義雄
右列被告因侵占案件，經檢察官提起公訴（九十一年度偵字第一九四五九號），本院
判決如左：
    主      文
乙○○連續意圖為自己不法之所有，而侵占自己持有他人之物，處有期徒刑壹年。
    事      實
一、緣乙○○（原名張明祥，民國〈下同〉八十九年一月十一日更名）於八十年間將
    其於日盛證券股份有限公司（下簡稱日盛證券公司）所開立可供融資之股票帳戶
    （帳號：五一三八一－三）亦供丙○○為買賣股票使用，並由乙○○代丙○○出
    面與日盛證券公司之營業員辦理融資及買賣股票等事宜。詎乙○○竟基於意圖為
    自己不法之所有之概括犯意，先後將其原替丙○○買進而持有之股票賣出（股票
    名稱、股數、買進、賣出日期、融資金額及應交付丙○○之金額等，均詳如附表
    所示），惟未將該款項（計新臺幣〈下同〉五十二萬零一百零六元〈起訴書誤繕
    為五十三萬二千一百六十元〉）交付丙○○而侵占入己，殆八十二年一月間，因
    丙○○要求結算乃查知上情，惟乙○○仍一再推拖而拒不給付。
二、案經丙○○訴請臺灣板橋地方法院檢察署檢察官偵查起訴。
    理      由
一、訊據被告乙○○坦承將其於日盛證券公司所開立可供融資之股票帳戶亦供告訴人
    丙○○為買賣股票使用，且曾受告訴人之委託而代為買進前開股票，嗣並將之賣
    出等情，惟矢口否認有被訴之前開侵占罪行；辯稱：伊於賣出該等股票後，已均
    由臺北縣板橋市農會之帳戶將應得股款交付告訴人云云。
二、經查：
（一）右開犯罪事實業據告訴人迭於檢察官偵查及本院審理中指訴不移，且其委由被
      告買進前開股票一節，有其提出之買進報告書四紙、買賣計算單據一紙及彰化
      商業銀行活期存款存摺〈戶名：丙○○〉影本一份（見臺灣板橋地方法院檢察
      署九十年度發查字第三九四號卷第三十九頁至第四十五頁）附卷足稽，又被告
      賣出如附表所示股票一節，亦有日盛證券公司九十一年九月十九日〈九一〉日
      證管字第八六○號函檢附之張明祥（帳號：五一三八一－三）於八十年、八十
      一年間有價證券買賣對帳單一份（見臺灣板橋地方法院檢察署九十一年度偵字
      第一九四五九號卷第八頁至第十四頁）附卷足憑。
（二）被告雖執前詞置辯，然查：
  １、遍觀被告於檢察官偵查中之陳述，其並未言及其賣出告訴人所委託買進之股票
      後究係如何將款項交付告訴人，嗣於本院審理中始為該一辯解，其真實性本堪
      置疑；況且，被告於檢察官訊問時更曾陳稱：「（游〈告訴人〉買賣股票是否
      有經過你的手？）沒有。」、「（有無與游〈告訴人〉一齊買股票？）沒有。
      」（見臺灣板橋地方法院檢察署九十一年度他字第三五五號卷第十一頁背面）
      ，亦見其飾卸之情；至於被告嗣雖辯稱賣出告訴人委託買進之股票後，伊自臺
      北縣板橋市農會領錢予告訴人，再偕同告訴人至永豐證券股份有限公司將錢存
      入甲○○指定之帳戶云云（見本院九十二年五月二日訊問筆錄），惟由被告及
      其選任辯護人所提出之帳戶資料並無從建立其間之關聯性，是該辯詞實難採信
      。
  ２、證人蔡金龍（被告及告訴人之同事）於檢察事務官詢問時證稱：「八十二年一
      月間丙○○在控制室向被告說不玩日盛證券的股票了，叫乙○○結清，並約定
      某日在公司〈電光公司〉設備股結算，但乙○○爽約，不理丙○○。」（見臺
      灣板橋地方法院檢察署九十年度發查字第三九四號卷第六十二頁背面），嗣於
      本院九十年度訴字第一八八八號民事事件審理中亦結證稱：「（對於兩造他們
      在日盛證券有買賣的交易，這件事情你暸解嗎？）當天只有我跟丙○○在場，
      當時本來是約中午，被告張明祥要帶資料來做結算，但是被告張明祥一直都沒
      有來。」（見該民事事件卷宗之九十年十月八日言詞辯論筆錄）、「我在八十
      一年間認識丙○○，因為我們是同一家公司的同事，後來我又認識被告乙○○
      ，一樣是同事的關係，我在八十一年間，我有聽原告丙○○跟我說，他有委託
      被告在日盛證券公司買賣股票，大概在八十二年一月份左右，原告有拜託我跟
      他一起去公司的室〈試〉窯室，因為被告在室〈試〉窯室工作，結果有看到被
      告，『原告跟被告就約一星期後在公司的設備〈股〉結算之前原告委託被告買
      賣證券的事宜』，．．．後來在一星期後，原告來設備股，．．．但是被告當
      天並沒有過來，．．．。」（見該民事事件卷宗之九十一年三月四日言詞辯論
      筆錄），由上開證詞觀之，是被告既曾與告訴人商討如何結算買賣股票事宜，
      則足見告訴人所指訴被告未將賣出股票所得款項交付一節即非無據；再者，被
      告亦供承其於九十年九月底、十月初退休（見本院九十三年一月八日審判筆錄
      ），此亦核與告訴人所稱知悉被告申請退休乃積極催討一節相符。
  ３、又按測謊鑑定，係依一般人在說謊時，會產生遲緩、緊張、不安等心理波動現
      象，而以科學方法，由鑑定人利用測謊儀器，將受測者之情緒波動反應情形加
      以記錄，用以判別受測者之供述是否真實。故測謊鑑定，倘鑑定人具備專業之
      知識技能，復事先獲得受測者之同意，所測試之問題及其方法又具專業可靠性
      時，該測謊結果，雖不能採為判決之唯一及絕對的依據，但非無證據能力，仍
      得供裁判之佐證（參照最高法院九十一年度台上字第一一三六號刑事判決）。
      而本院經告訴人同意，囑託法務部調查局以控制問題法、混合問題法實施測謊
      鑑驗，鑑定結果為：「丙○○稱：其未曾以乙○○之戶頭下單乙○○未交
      付系爭股票之價金，上述問題經測試無情緒波動之反應，研判未說謊。」（至
      於被告乙○○雖同意接受測謊鑑定，惟未到場，嗣經本院再次安排實施，惟因
      其「罹病顫抖，身體狀況欠佳，不合測謊條件」），此有法務部調查局九十二
      年六月二十七日調科參字第○九二○○二一一六五○號測謊報告書、九十二年
      九月十七日調科參字第○九二○○三二六六三○號函附卷足稽，則此亦足為不
      利被告認定之參佐。
  ４、從而，被告所辯無非圖卸之詞，自無足採。
三、綜上所述，本案事證已臻明確，被告犯行洵堪認定，自應依法論科。
四、核被告乙○○所為，係犯刑法第三百三十五條第一項之侵占罪。被告先後多次犯
    行，時間緊接、方法相同、觸犯構成要件相同之罪名，顯係基於概括之犯意為之
    ，係連續犯，應依刑法第五十六條之規定論以一罪，並依法加重其刑。爰審酌被
    告貪圖一己之私利而為本案犯行之犯罪動機、目的、手段、所侵占之金額及其品
    行、智識程度、犯罪後飾詞圖卸，未見悔意等一切情狀，量處如主文所示之刑。
據上論斷，應依刑事訴訟法第二百九十九條第一項前段，刑法第五十六條、第三百三
十五條第一項，罰金罰鍰提高標準條例第一條前段，判決如主文。
本案經檢察官楊仲農到庭執行職務。
中      華      民      國    九十三    年       一     月     三  十   日
                                      臺灣板橋地方法院刑事第十五庭
                                          審判長法  官  王  屏  夏
                                                法  官  王  偉  光
                        法  官  陳  鴻  清
右正本證明與原本無異。
如不服本判決，應於判決送達後十日內，向本院提出上訴狀。
                                                書記官  林  蔚  然
中      華      民      國    九十三    年       二     月      二      日
附論本案論罪科刑法條全文：
刑法第三百三十五條
意圖為自己或第三人不法之所有，而侵占自己持有他人之物者，處五年以下有期徒刑
、拘役或科或併科一千元以下罰金。
前項之未遂犯罰之。
附表：
┌──┬────┬────┬────┬────┬────────────┐
│編號│股票名稱│買進日期│賣出日期│應交付  │  備                註  │
│    │（股數）│（股價）│（股價）│告訴人  │                        │
│    │        │        │        │之金額  │                        │
├──┼────┼────┼────┼────┼────────────┤
│ 一 │高企（高│80.11.18│81.01.17│84870元 │臺北縣板橋市農會九十年十│
│    │雄區中小│158元   │182元   │        │月四日板農（信）字第一○│
│    │企業銀行│        │        │        │九一號函所檢送之交易明細│
│    │）      │        │        │        │（見臺灣板橋地方法院檢察│
│    │一千股  │        │        │        │署九十年度發查字第三九四│
│    │        │        │        │        │號卷第五十六頁）之八十一│
│    │        │        │        │        │年一月二十日證券劃撥所載│
│    │        │        │        │        │存入之金額為八萬四千八百│
│    │        │      │        │        │七十元（融資金額為九萬四│
│    │        │        │        │        │千元）                  │
├──┼────┼────┼────┼────┼────────────┤
│ 二 │建台（建│80.11.22│80.11.30│171721元│計算式：                │
│    │台水泥股│49.9元  │47.5元  │        │47.5X10000=475000     │
│    │份有限公│（起訴書│        │        │（賣出總價款）          │
│    │司）    │誤載為80│        │        │475000X0.001425 〈手續│
│    │一萬股  │.11.24）│        │        │費成數，可由股票買進報告│
│    │        │        │        │        │書及前開應給付金額推算得│
│    │        │        │        │        │知〉≒676               │
│    │        │        │        │        │475000x0.006〈證券交易│
│    │        │        │        │        │稅稅率〉=2850           │
│    │        │        │        │        │299000（融資金額）    │
│    │        │        │        │        │299000〈融資金額〉X0.1│
│    │        │        │        │        │  15〈融資年利率〉÷365 │
│    │        │        │        │        │  X8（計息日數由80.11.24│
│    │        │        │        │        │  至交割日－由編號一之款│
│    │        │        │        │        │  項中可推算得知）≒753 │
│    │        │        │        │        │-（+++）      │
│    │        │        │        │        │  =171721               │
│    │        │        │        │        │（因賣出之股票同時含被告│
│    │        │        │        │        │自己所有之股票，故由前開│
│    │        │        │        │        │交易明細，尚無從立即得知│
│    │        │        │        │        │，至於融資利率則見卷附之│
│    │        │        │        │        │利率表）                │
├──┼────┼────┼────┼────┼────────────┤
│ 三 │永光（台│81.01.27│81.03.23│263515元│臺北縣板橋市農會九十年十│
│    │灣永光化│81.5元  │67元    │        │月四日板農（信）字第一○│
│    │學股份有│（起訴書│        │        │九一號函所檢送之交易明細│
│    │限公司）│誤載為81│        │        │（見臺灣板橋地方法院檢察│
│    │一萬股  │.10.27）│        │        │署九十年度發查字第三九四│
│    │        │        │        │        │號卷第五十六頁之一）之八│
│    │        │        │        │        │十一年三月二十三日證券劃│
│    │        │        │        │        │撥所載存入之金額計二十六│
│    │        │        │        │        │萬三千五百十五元（融資金│
│    │        │        │        │        │額各為四十八萬九千元、十│
├──┼────┼────┼────┤        │六萬八千元）            │
│ 四 │南染（南│81.02.22│81.03.23│        │                        │
│    │洋整染紡│93.5元  │89元    │        │                        │
│    │織股份有│（起訴書│        │        │                        │
│    │限公司）│誤載為81│        │        │                    │
│    │三千股  │.02.20）│        │        │                        │
├──┴────┴────┴────┴────┴────────────┤
│合計應給付告訴人之金額計五十二萬零一百零六元                          │
└───────────────────────────────────┘
